臺灣臺南地方法院刑事判決　　　　　　 96年度交訴字第104號
公　訴　人　臺灣臺南地方法院檢察署檢察官
被　　　告　甲○○
　　　　　　丙○○
上列被告因公共危險等案件，經檢察官提起公訴（96年度偵字第
7132號），被告於準備程序進行中就被訴事實為有罪之陳述，經
本院合議庭裁定由受命法官獨任進行簡式審判程序後，判決如下
：
    主  文
甲○○駕駛動力交通工具肇事，致人傷而逃逸，累犯，處有期徒
刑壹年，減為有期徒刑陸月，如易科罰金，以新台幣貳仟元折算
壹日。
丙○○意圖使犯人隱避而頂替，處有期徒刑肆月，如易科罰金，
以新台幣壹仟元折算壹日，減為有期徒刑貳月，如易科罰金，以
新台幣壹仟元折算壹日，緩刑貳年。
    事實及理由
一、犯罪事實：甲○○前於民國九十一年間因公共危險等案件，
    經本院分別判處有期徒刑四月、四月及六月，應執行刑一年
    確定，並於同年十二年二十三日易科罰金執行完畢，仍不知
    悔改，於九十五年七月九日上午四時許，駕駛車牌號碼八Ｌ
    －二五六七號自用小客車，沿台南縣永康市○○○路東向西
    方向行駛，途經前開路段與小北路之交岔路口，欲左轉時，
    竟疏未注意即貿然轉彎，適有丁○○駕駛車牌號碼三八二七
    －ＪＤ號自用小客車，沿前開小北路由西向東方向行駛亦至
    該路口，二車因而發生碰撞，丁○○所駕駛之車輛遂失控撞
    擊戊○○所有、停放於路旁之車牌號碼一二九八－ＸＢ號自
    用小客車後翻覆，丁○○因此受有頭部外傷、頸部及腰部扭
    傷及拉傷等傷害（過失傷害部分，另經檢察官為不起訴處分
    ）。詎甲○○於車禍肇事後可預見丁○○身受傷害之事實，
    竟未對之為必要救護行為，亦未報警處理，逕自駕車逃逸，
    並在車禍現場附近以電話通知其妻丙○○發生車禍一事，丙○○因護夫心切，經警循線通知前往警局說明時，丙○○竟
    基於意圖使犯人甲○○隱避之頂替犯意，先於九十五年七月
    十日中午十二時五十分許，在台南縣警察局永康分局交通隊
    車禍處理小組接受調查，向承辦員警偽稱其為前開車禍案件
    之肇事人（公共危險部分，已經檢察官為不起訴處分），而
    頂替甲○○，嗣於同年八月十六日下午二時四十七分許，再
    承前開同一頂替之犯意，在檢察官偵查中，仍供稱其為肇事
    逃逸之駕駛人，迨於同年十月三日因丁○○到庭表示當日看
    見駕車肇事者乃一名男性並非丙○○，始坦承其非駕駛車輛
    肇事之人，因而查悉上情。案經台南縣警察局永康分局報請
    臺灣臺南地方法院檢察署及檢察官主動偵查起訴。
二、本件係經被告甲○○、丙○○於準備程序期日為有罪之陳述
    ，而經本院合議庭裁定由受命法官獨任以簡式審判程序加以
    審理，依據刑事訴訟法第二百七十三條之二規定排除嚴格證
    據調查；並依同法第三百十條之二之準用第四百五十四條之
    規定製作略式判決書，先予敘明。
三、證據名稱：
（一）被告甲○○、丙○○於偵查及本院審理時之自白。
（二）證人即告訴人丁○○偵查中之證述。
（三）卷附道路交通事故現場圖、道路交通事故調查報告表（一
      ）（二）、疑似道路交通事故肇事逃逸追查表、財團法人
      奇美醫院診斷證明書各一紙、現場蒐證照片二十二幀。
（四）台南縣永康市調解委員會九十六年刑調字第００七三號調
      解筆錄一紙（被告賠償新台幣【下同】六十萬元）。
四、核被告甲○○所為，係犯刑法第一百八十五條之四之駕駛動
    力交通工具肇事，致人傷而逃逸罪；被告丙○○所為，係犯
    刑法第一百六十四條第二項之頂替罪。被告丙○○係被告甲○○之配偶，有被告丙○○口卡片一紙在卷可稽，依刑法第
    一百六十七條減輕其刑。被告甲○○有事實欄所載科刑及執
    行紀錄，有臺灣高等法院被告前案紀錄表在卷可稽，其於執
    行完畢後，五年以內故意再犯本件有期徒刑以上之罪，為累
    犯，應依法加重其刑。爰審酌本件交通事故係因被告甲○○
    過失所致，肇事後復未協助救護、旋即逃逸，罔顧他人生命
    、身體，惟已與被害人達成民事和解賠償六十萬元；及被告
    丙○○護夫心切出而頂替及被告二人犯罪後坦承犯行顯有悔
    悟等一切情狀，分別量處如主文所示之刑，並依中華民國九
    十六年罪犯減刑條例第二條第一項第三款規定，減其刑期二
    分之一，並均諭知易科罰金之折算標準。再被告丙○○前未
    曾受有期徒刑以上刑之宣告，有臺灣高等法院被告前案紀錄
    表在卷可按，僅因一時失慮，偶罹刑典，經此偵審程序及刑
    之宣告後，應知警惕，信無再犯之虞，本院認前開所宣告之
    刑，以暫不執行為適當，併宣告緩刑二年，以啟自新。
五、依刑事訴訟法第二百九十九條第一項前段、第二百七十三條
    之一第一項、第三百十條之二，中華民國九十六年罪犯減刑
    條例第二條第一項第三款、第七條、第九條，刑法第一百六
    十四條第二項、第一百六十七條、第一百八十五條之四、第
    四十一條第一項前段、第四十七條、第七十四條第一項第一
    款，刑法施行法第一條之一，判決如主文。
六、如不服本判決，應於判決送達後十日內，向本院提出上訴書
    狀。
本案經檢察官乙○○到庭執行職務
中　　華　　民　　國　　96　　年　　10　　月　　11 　日
　　　　　　　　　  交通法庭    法　官　鍾邦久
以上正本證明與原本無異。
如不服本判決應於收受本判後10日內向本院提出上訴書狀，並應
敘述具體理由。如未敘述上訴理由者，應於上訴期間屆滿後20日
內向本院補提理由書狀（均須按他造當事人之人數附繕本）「切
勿逕送上級法院」。
  　　　　　　　　　　　　　　　書記官　陳慧玲
中　　華　　民　　國　　96　　年　　10　　月　　11 　日
附錄本件論罪科刑依據之法條：
中華民國刑法第185條之4（肇事遺棄罪）
駕駛動力交通工具肇事，致人死傷而逃逸者，處 6 月以上 5 年
以下有期徒刑。
中華民國刑法第164條第2項（頂替罪）
藏匿犯人或依法逮捕拘禁之脫逃人或使之隱避者，處 2 年以下有
期徒刑、拘役或 5 百元以下罰金。
意圖犯前項之罪而頂替者，亦同。
